臺灣彰化地方法院民事裁定
111年度消債抗字第2號
抗  告  人  范冠傑  
代  理  人  沈宜禛律師
上列抗告人因消費者債務清理事件聲請更生，對於民國110年10
月25日本院110年度消債更字第36號裁定提起抗告，本院裁定如
下：
    主  文
抗告駁回。
抗告程序費用新臺幣壹仟元由抗告人負擔。
    理  由
一、按聲請更生或清算不合程式或不備其他要件者，法院應以裁
    定駁回之。但其情形可以補正者，法院應定期間先命補正，
    消費者債務清理條例（下稱消債條例）第8條定有明文。又
    法院認為必要時，得定期命債務人據實報告更生聲請前2年
    內財產變動之狀況，並對於前條所定事項補充陳述、提出關
    係文件或為其他必要之調查，消債條例第44條亦著有規定；
    參其立法理由為債務人於更生聲請前之財產變動狀況，足以
    影響其清償能力及更生方案之履行，法院受理更生聲請時，
    如認為必要，自得命債務人據實報告，供作法院是否裁定開
    始更生程序之參考。次按「更生之聲請有下列情形之一者，
    應駁回之：…三、債務人經法院通知，無正當理由而不到場
    ，或到場而故意不為真實之陳述，或無正當理由拒絕提出關
    係文件或為財產變動狀況之報告。」，消債條例第46條第3
    款亦定有明文。其立法意旨為債務人聲請更生須具備重建經
    濟生活之誠意，就程序簡速進行有協力義務，違反而不為真
    實陳述，或無正當理由拒絕提出關係文件或為財產變動之狀
    況報告者，債權人可能因此遭受不測損害。準此，更生程序
    係為保護有更生誠意之債務人而設，債務人如不配合法院而
    為協力行為等，即足認其欠缺清理債務之誠意，且無聲請更
    生之真意，自無加以保護之必要。是債務人於法院裁准消費
    者債務清理程序開啟前，基於謀求自身經濟生活更生之目的
    ，當以積極誠實之態度，配合法院進行各項程序。而法院雖
    依消債條例第10條規定，有依職權調查必要之事實及證據之
    責，然基於債務人對自身財務、信用、工作之狀況，本應知
    之最詳之理，且按消債條例第44條、第82條及第46條第3款
    規定之意旨，苟債務人怠於配合法院調查，或有不實陳述之
    情形，法院亦得駁回債務人之聲請，顯見消債條例藉由課予
    債務人協力義務之方式，以示其確有債務清理之誠意。
二、抗告意旨略以：原審以抗告人未補正財產資料為由駁回更生
    聲請，然抗告人5年內未從事營業活動、3年內未投資國內外
    股票、期貨、基金或其他金融商品，無雙務契約待履行，實
    沒有資料可以提供法院，抗告人僅為借名登記之負責人，實
    際上為受領報酬之員工，業已據實說明，伊已提供琺拉公司
    民國107年至109年損益及稅額計算表證明琺拉公司經營不善
    ，無法支付伊薪資，致無力償還個人信貸消費，爰依法提起
    抗告，請求廢棄原裁定等語。
三、經查：
　㈠抗告人於110年4月14日具狀聲請更生，然未備齊相關文件，
    經原審於110年5月4日發函抗告人於10日內補正聲請更生前5
    年有無從事營業活動，平均月營業額為何、最近3個月內每
    月收入情形並提出證明文件（見原審卷第35至36頁）。抗告
    人之代理人於110年6月4日僅具狀補正更生方案、財產及收
    入狀況報告書，仍陳明108年2月3日至110年2月3日之收入為
    新臺幣（下同）0元等語（見原審卷第203至206頁），再於1
    10年7月13日補正親屬系統表、汽車行照（見原審卷第207至
    211頁），並未主動陳明抗告人於聲請更生前5年之營業活動
    及收入證明。
　㈡嗣經本院職權查詢抗告人之稅務電子閘門財產所得調件明細
    表、勞工保險資料、相關法院裁判、公司登記表等資料，始
    得知抗告人為琺拉公司股東，且自102年6月14日至110年4月
    12日間，均擔任該公司之法定代理人，自106年2月至110年5
    月間，琺拉公司為抗告人申報之勞保投保薪資為34,800元（
    見原審卷第229至253頁、259、第297至320頁）。原審於110
    年8月12日發函命抗告人提出琺拉公司最近5年之營業稅申報
    資料、營業人銷售額與稅額申報書、最近3個月每月收入情
    形，抗告人於110年8月25日仍僅陳報琺拉公司107至109年之
    資產負債表（見原審卷第290至295頁），並未依原審命令提
    出聲請更生5年內琺拉公司之營業資料。是抗告人於聲請更
    生時，未主動陳報其於聲請更生前5年為琺拉公司負責人並
    提出琺拉公司之營業額資料，抗告人復未遵期提出琺拉公司
    近5 年所得稅申報書、營利事業狀況資料，已致法院無從判
    斷其具狀聲請本件更生前1日回溯5年之期間內經營前開營利
    事業時每月營業額是否皆低於200,000元，難認抗告人已盡
    協力義務。
　㈢又抗告人於原審詢問時雖陳稱：琺拉公司其實是新加坡股東
    設立，伊沒有出資，因為伊有中華民國國籍，所以用伊的名
    義設立登記，公司的業務是出口臺灣商品到新加坡，伊是固
    定領月薪500元，其他是計件抽成，從109年下半年開始，新
    加坡那邊沒有再匯錢過來，實際上伊沒有從琺拉公司領到收
    入，是靠文案及翻譯，月收入不固定等語（見原審卷第358
    頁）。然琺拉公司於110年1月至5月間，每月給付抗告人2萬
    元薪資一事，此有琺拉公司110年7月20日薪資給付證明為憑
    （見原審卷第281頁），再觀諸抗告人設於國泰世華銀行之
    存摺內頁，琺拉公司於107年1月至109年6月間，匯款與抗告
    人之金額約52萬元（見原審卷第283至288頁），難認抗告人
    於原審陳述每月自琺拉公司領取500元屬實。更何況抗告人
    聲請更生時係陳報更生前2年毫無任何收入，於原審訊問時
    改稱每月500元云云，然均與琺拉公司之陳報及勞保資料及
    抗告人之帳戶往來資料不符，可見抗告人就其實際所得未為
    真實陳述，顯欠缺重建經濟生活之誠意。
　㈣再琺拉公司之負責人於110年4月13日變更為抗告人之配偶陳
    婉如一事，有琺拉公司變更登記表、股東同意書、抗告人及
    陳婉如之全戶戶籍資料附卷可參（見原審卷第221至224頁、
    313至315頁），而琺拉公司自110年1月至111年2月間，各期
    營業額為456,199元、125,325元、67,359元、17,159元、47
    0,755元、553,921元、564,869元等節，有營業人銷售額與
    稅額申報書在卷為憑（見原審卷第505至507頁、本院卷第10
    5至108頁），顯見琺拉公司自110年迄今之營業額非低，則
    抗告人於原審所陳109年下半年開始，琺拉公司經營不善云
    云難認可信。又該公司於抗告人聲請更生前一日始變更負責
    人為抗告人之配偶，亦難認抗告意旨所陳抗告人僅為琺拉公
    司之借名登記負責人，其僅為受領報酬之員工云云屬實。從
    而，抗告人於原審陳報之營業情形、收入情形與實際現況均
    甚有不符，難認抗告人已據實陳報其財務能力，本件實難認
    抗告人有何重建經濟生活之誠意。
四、綜上所述，抗告人就其實際所得未為真實陳述，堪認聲請人
    有消債條例第46條第3款所定之情事，況其無正當理由未遵
    期提出琺拉公司近5年所得稅申報書、營利事業狀況資料，
    亦有未盡協力義務之情形，是自應駁回抗告人更生之聲請。
    原審據此裁定駁回抗告人更生之聲請，核無違誤。抗告意旨
    指摘原裁定為不當，求予廢棄，為無理由，應予駁回。
五、據上論結，本件抗告為無理由，依消債條例第11條第2、5項
    、第15條，民事訴訟法第495 條之1 第1 項、第449 條第1 
    項、第95條、第78條，裁定如主文。
中　　華　　民　　國　　111 　年　　6 　　月　　22　　日
                
　　　　　　　    民事第二庭審判長法　官　陳毓秀

                                  法  官  陳弘仁

                                  法  官  王姿婷
以上正本係照原本作成。
本裁定除以適用法規顯有錯誤為理由外，不得再抗告。如提起再
抗告，應於收受送達後10日內委任律師為代理人向本院提出再抗
告狀，並繳納再抗告費新臺幣1,000 元。
中　　華　　民　　國　　111 　年　　6 　　月　　22　　日
                                  書記官  吳曉玟